臺灣臺南地方法院民事裁定　　　　　　　96年度簡上字第90號
參　加　人　　乙○○
代　理　人　　丁○○
　　　　　　　甲○○
上　訴　人　　己○○
兼訴訟代理人　丙○○
被上訴人　　　戊○○
上列參加人對於上訴人與被上訴人間請求返還土地事件，聲請參
加訴訟，本院裁定如下：
    主  文
參加駁回。
參加訴訟費用由參加人負擔。
    理  由
一、本件聲請意旨略以：被上訴人業將臺南縣七股鄉○○段7地
    號土地（下稱系爭土地）轉賣與參加人，參加人為系爭土地
    之現持有人，然因上訴人放置怪手等物，致使參加人無法整
    地恢復農地農用及完成土地過戶程序，為輔助被上訴人起見
    ，爰聲請參加訴訟等語。
二、按就兩造之訴訟有法律上利害關係之第三人，為輔助一造起
    見，於該訴訟繫屬中，得為參加。參加，應提出參加書狀，
    於本訴訟繫屬之法院為之。當事人對於第三人之參加，得聲
    請法院駁回。民事訴訟法第58條第1項、第59條第1項及第60
    條第1項前段分別定有明文。次按第三人為輔助一造起見而
    參加於訴訟，須就兩造之訴訟有法律上利害關係者始得為之
    ，若僅有事實上之利害關係，則不得為參加。而所謂有法律
    上利害之關係之第三人，係指本訴訟之裁判效力及於第三人
    ，該第三人私法上之地位，因當事人之一造敗訴，而將致受
    不利益，或本訴訟裁判之效力雖不及於第三人，而第三人私
    法上之地位因當事人之一造敗訴，於法律上或事實上依該裁
    判之內容或執行結果，將致受不利益者而言（最高法院23年
    抗字第1259號、51年台上字第3038號判例參照）。
三、經查：
(一)、參加人主張被上訴人已將系爭土地轉賣與參加人，參加人為
    系爭土地之現持有人云云，雖據提出存證信函及切結書等件
    為憑；然查，參加人主張上情，業經被上訴人具狀否認曾將
    系爭土地轉賣與參加人，並否認迄今曾收受參加人任何購地
    匯款等語，且依參加人提出之存證信函，僅係參加人單方面
    製作之文書，並不足以憑信被上訴人與參加人間有買賣系爭
    土地之合意。從而，參加人主張被上訴人已將系爭土地轉賣
    與參加人云云，尚非可採。
(二)、次觀參加人提出以「被上訴人」名義所出具之切結書，固記
    載系爭土地係參加人所有云云，惟參加人並未舉證證明該文
    書為真正，已難遽信。且按拍賣之不動產，買受人自領得執
    行法院所發給權利移轉證書之日起，取得該不動產所有權。
    不動產物權，依法律行為而取得設定、喪失、及變更者，非
    經登記，不生效力。強制執行法第98條第1項前段及民法第
    758條分別定有明文。本件被上訴人經由法院之拍賣程序，
    以毗連耕地之現耕地所有權人身分行使優先購買權而買受系
    爭土地，並於民國94年4月12日受領不動產權利移轉證書，
    取得系爭土地之所有權，系爭土地仍登記於被上訴人名下，
    非參加人所有；有本院94年4月7日南院慶93執吉字第13001
    號不動產權利移轉證明書及送達證書各1紙附於本院93年度
    執字第13001號執行卷宗可稽，且有土地登記第二類謄本1紙
    在卷足憑（原審卷第10頁），亦與參加人提出以「被上訴人
    」名義所出具之切結書內容不符，益徵參加人主張被上訴人
    已將系爭土地轉賣與參加人，參加人為系爭土地之現持有人
    云云，難謂有據。
(三)、綜上所述，參加人主張被上訴人已將系爭土地轉賣與參加人
    ，參加人為系爭土地之現持有人，其就本件訴訟有法律上之
    利害關係云云，委無足採。被上訴人抗辯參加人與本件訴訟
    無法律上之利害關係，本件聲請於法未合，洵屬有據。從而
    ，參加人聲請為訴訟參加，為無理由，應予駁回。
四、依民事訴訟法第95條、第78條、第86條第1項前段，裁定如
    主文。
中　　華　　民　　國　　96　　年　　9 　　月　　6 　　日
                 民事第三庭    審判長法　官　蔡美美
                                     法  官  周紹武
                  　　　　　　　　　 法　官　張季芬
以上正本係照原本作成
本裁定不得抗告。
中　　華　　民　　國　　96　　年　　9 　　月　　6 　　日
                                  　　書記官　顏惠華
